臺灣高等法院臺中分院刑事判決
110年度上易字第514號
上  訴  人  臺灣臺中地方檢察署檢察官
被      告  王怡蘋
選任辯護人  張啟富律師（法扶律師）                  
上列上訴人因被告恐嚇危害安全案件，不服臺灣臺中地方法院11
0年度訴字第59號中華民國110年4月8日第一審判決（起訴案號：
臺灣臺中地方檢察署109年度偵字第26701號），提起上訴，本院
判決如下：
    主  文
上訴駁回。
    理  由
一、公訴意旨略以：被告王怡蘋與告訴人常新汝均為臺中市○○區
    ○○路0○0號法務部○○○○○○○○○之受刑人。緣被告因認告訴人向
    監所管理員提及其向告訴人索取零食一事，心生不滿，竟基
    於恐嚇危害安全之犯意，於民國109年5月7日下午4時26分許
    ，在上開監獄之第七工場內，徒手毆打告訴人之頭部，告訴
    人遭毆打後即以雙手護住頭部，被告仍不斷出手毆打告訴人
    之頭部，並於邊毆打告訴人時對其恫嚇稱：「打死妳」一語
    ，致告訴人因此心生畏懼，因認被告涉犯刑法第305條之恐
    嚇危害安全罪（傷害部分業據告訴人撤回告訴，另經原審為
    公訴不受理判決）等語。
二、按犯罪事實應依證據認定之，無證據不得認定犯罪事實；不
    能證明被告犯罪者，應諭知無罪之判決；刑事訴訟法第154
    條第2項、第301條第1項分別定有明文。次按認定不利於被
    告之事實，須依積極證據，苟積極證據不足為不利於被告事
    實之認定時，即應為有利被告之認定（最高法院30年上字第
    816號判決意旨參照）。次按事實之認定，應憑證據，如未
    能發現相當證據，或證據不足以證明，自不能以推測或擬制
    之方法，為裁判基礎；認定犯罪事實，所憑之證據，雖不以
    直接證據為限，間接證據亦包括在內，然無論直接或間接證
    據，其為訴訟上之證明，須於通常一般之人均不致於有所懷
    疑，而得確信其為真實之程度者，始得據之為有罪之認定，
    倘其證明尚未達到此一程度，而有合理性懷疑之存在時，即
    無從為有罪之認定（最高法院40年台上字第86號、76年台上
    字第4986號判決意旨參照）。又檢察官對於起訴之犯罪事實
    ，應負提出證據及說服之實質舉證責任。倘其所提出之證據
    ，不足為被告有罪之積極證明，或其指出證明之方法，無從
    說服法院以形成被告有罪之心證，基於無罪推定之原則，自
    應為被告無罪判決之諭知（最高法院92年台上字第128號判
    決意旨參照）。
三、公訴意旨認被告涉犯刑法第305條之恐嚇危害安全罪嫌，無
    非係以告訴人常新汝於偵查中之指訴；證人蔡○○、龔○○、羅
    ○○於偵查中之證述；檢察事務官勘查報告等為其論據。
四、訊據被告固坦承於上揭時間、地點徒手毆打告訴人之事實，
    惟堅詞否認有何恐嚇危害安全之犯行，辯稱：我並沒有說要
    打死告訴人等語。
五、經查：
  ㈠證人即告訴人常新汝於檢察事務官詢問雖指訴：被告在打我
    時，有說我很會告狀，所以要打死我等語（見109年度他字
    第4712號卷第51頁），惟其於原審審理時則改稱：檢察事務
    官詢問時，我提到被告有說要打我這句話可能是我著墨了被
    告，被告有說我很會告狀，但她沒有說要打死我，打死我這
    句話是我自己的情緒，當時剛開始開庭有點激動，可能我把
    它串連起來，是其他受刑人告訴我她有講這句話，所以我才
    會向檢察事務官做這樣的陳述，但我本身沒有聽到這句話等
    語（見原審卷第123至125頁），是證人常新汝本身並未實際
    聽到被告對其有上開恐嚇之言語，則其於檢察事務官詢問所
    為之陳述，已難遽採。
  ㈡另證人羅○○雖於檢察事務官詢問時證稱：我當天坐在告訴人
    斜對面，因我是第一天下工場，告訴人正在教我要如何做事
    ，告訴人正在講時，被告從後方重重一拳打下去，打告訴人
    的後腦，告訴人就趴下去，我有聽到被告說要「打死你」，
    被告是邊打邊講，我聽得很清楚等語（見109年度偵字第267
    01號卷第57頁），然本案案發地點是在上開工場之餐廳，當
    時該處有相當多受刑人正在用餐，此觀檢察事務官勘查報告
    之翻拍照片即可自明（見109年度他字第4712號卷第127至12
    9頁），尚不能排除是被告毆打告訴人，現場一片混亂後，
    證人羅○○在現場誤聽之可能。況案發當時坐在告訴人對面吃
    飯之受刑人尚有龔○○、蔡○○，然依證人龔○○於檢察事務官詢
    問時證稱：我有目睹被告傷害告訴人的情形，被告走過來直
    接打了，我沒有注意被告有沒有說要給告訴人死等語（見10
    9年度偵字第26701號卷第106頁）、證人蔡○○於檢察事務官
    詢問時證稱：我有目睹被告傷害告訴人的情形，我沒有聽到
    被告有說要給告訴人死等語（見偵卷第106頁），且佐以告
    訴人常新汝上開於原審審理時亦證述未聽到被告對其有上開
    恐嚇之言語，益徵證人羅○○有因現場混亂而誤聽之可能性，
    尚難執此遽採為不利被告之認定。
  ㈢檢察官上訴意旨雖以「告訴人常新汝雖於原審審理時翻供，
    惟不能排除係因審理期日交互詰問前，告訴人常新汝已與被
    告和解，故做出對被告有利之證詞」等語，然證人常新汝於
    原審審理時證稱：「（審判長問：依被告王怡蘋所述跟你在
    監獄內就這件事情講開了，解釋清楚了，是否因為如此所以
    今日證述才跟之前在偵查中所述不一樣？）不是，我們還沒
    講開，我們今天是頭一次開庭」等語（見原審卷第125頁）
    ，顯見證人常新汝於原審審理作證前尚未與被告和解甚明，
    況常新汝為本件告訴人，與被告存有上開糾紛，衡情其自無
    甘冒偽證之風險而迴護被告之理，是檢察官上開上訴意旨，
    係屬臆測推論之詞，尚嫌速斷，自難遽採為對被告不利之認
    定。
  ㈣此外，檢察官並未提出其他可資佐證被告涉犯此部分犯行之
    其他積極證據，是本院尚難確信被告有公訴意旨所指之恐嚇
    危害安全犯行。
六、綜上所述，本件公訴意旨所舉之事證，未能證明被告確有恐
    嚇告訴人之事實，應認舉證尚有不足，揆諸首揭法律規定與
    說明，即應為被告無罪之諭知。是原判決就此部分判處被告
    無罪，並未悖於經驗及論理法則，檢察官上訴意旨對原審依
    職權所為之證據取捨以及心證裁量為不同之評價，僅係就原
    審依職權為證據取捨及心證形成之事項，重為爭執，俱不足
    以動搖原判決之基礎，其上訴為無理由，應予駁回。
據上論斷，應依刑事訴訟法第368條，判決如主文。
本案經檢察官劉俊杰提起公訴，檢察官郭逵提起上訴，檢察官陳
佳琳到庭執行職務。 　　
中　　華　　民　　國　　110 　年　　8 　　月　　31　　日
            刑事第七庭   審判長法　官  梁  堯  銘
                               法　官  王  鏗  普
                               法　官  羅  國  鴻
以上正本證明與原本無異。
不得上訴。 
                               書記官  吳  姁  穗 
　　　　　　　　　　　　　　　  
中　　華　　民　　國　　110 　年　　8 　　月　　31　　日